【裁判字號】    98,審訴,4123
【裁判日期】    981203
【裁判案由】    毒品危害防制條例
【裁判全文】
臺灣高雄地方法院刑事判決            98年度審訴字第4123號
公  訴  人  臺灣高雄地方法院檢察署檢察官
被      告  甲○○
上列被告因毒品危害防制條例案件，經檢察官提起公訴（98年度
毒偵字第4900號），被告於準備程序中就被訴事實為有罪之陳述
，經本院告知簡式審判程序之旨，並聽取被告與公訴人之意見後
，本院合議庭裁定由受命法官獨任進行簡式審判程序，判決如下
：
    主  文
甲○○犯施用第一級毒品罪，累犯，處有期徒刑拾月；又犯持有
第一級毒品罪，累犯，處有期徒刑參月，扣案之海洛因壹包（驗
前淨重零點壹伍捌公克，驗餘淨重零點壹肆捌公克，含包裝袋壹
只）沒收銷燬之。應執行有期徒刑壹年，扣案之海洛因壹包（驗
前淨重零點壹伍捌公克，驗餘淨重零點壹肆捌公克，含包裝袋壹
只）沒收銷燬之。
    事實及理由
一、犯罪事實：
    甲○○前因施用毒品案件，經臺灣屏東地方法院以89年度毒
    聲字第540 號裁定觀察勒戒，於民國89年4月7日執行完畢，
    並經臺灣屏東地方法院檢察署檢察官以89年度毒偵字第434
    、755 號為不起訴處分確定。其又於前開觀察勒戒執行完畢
    5 年內，於93年間再犯施用毒品罪，經臺灣高等法院高雄分
    院以93年度上訴字第1101號判刑確定。其又犯施用毒品（共
    3 罪）、竊盜（共5 罪）等案件，分別經臺灣屏東地方法院
    以96年度訴字第27號、96年度易字第204 號判處有期徒刑8
    月、8 月、4 月、3 月、3 月、3 月、8 月、8 月確定，上
    開各罪經減刑及定應執行刑為有期徒刑1 年7 月確定，於97
    年7 月18日假釋付保護管束，於97年8 月23日因假釋期滿未
    經撤銷而視為執行完畢。詎其不知悔改，基於施用第一級毒
    品海洛因之犯意，於98年8 月1 日下午3 時許，在其位於屏
    東縣新園鄉○○村○○路27號之住處內，以注射方式，施用
    第一級毒品海洛因1 次。又基於持有第一級毒品海洛因之犯
    意，於98年8 月3 日下午3 時20分許，在高雄縣林園鄉○○
    路旁，向不詳真實姓名年籍、綽號「可可」之成年男子，以
    新臺幣500 元之價格，購得第一級毒品海洛因1 包（驗前淨
    重0.158 公克，驗餘淨重0.148 公克，含包裝袋1 只）而持
    有之。嗣於98年8 月3 日下午3 時35分許，在高雄縣林園鄉
    ○○路58巷42之1 號前為警攔查，扣得其持有之上開海洛因
    1 包，經採集其尿液送驗，結果呈嗎啡陽性反應，始悉上情
    。
二、證據：
  1.高雄市立凱旋醫院98年8 月18日濫用藥物尿液檢驗報告、高
    雄市政府警察局小港分局毒品案嫌疑人尿液代碼與姓名對照
    表各1紙。
  2.扣案海洛因1 包（驗前淨重0.158公克，驗餘淨重0.148公克
    ，含包裝袋1只）、高雄市立凱旋醫院98年8月24日濫用藥物
    成品檢驗鑑定書。
  3.被告之自白。
三、論罪：
  1.被告前因施用毒品案件，經臺灣屏東地方法院裁定送觀察、
    勒戒，執行完畢後經臺灣屏東地方法院檢察署檢察官為不起
    訴處分確定，後又因施用毒品，經臺灣高等法院高雄分院以
    93年度上訴字第1101號判刑確定，是被告於「初犯」經觀察
    、勒戒後，曾於5 年內再犯，經依法追訴處罰，本案已屬3
    犯以上，與毒品危害防制條例第20條第3 項「五年後再犯」
    之情形有別，且因已於「五年內再犯」，顯見其再犯率甚高
    ，原實施之觀察、勒戒，已無法收其實效，而無五年戒斷期
    之存在，自無再經觀察、勒戒及強制戒治之必要，檢察官逕
    行起訴，即無不合，合先敘明。
  2.海洛因為毒品危害防制條例第2 條第2 項第1 款規定之第一
    級毒品，是核被告所為，係犯毒品危害防制條例第10條第1
    項之施用第一級毒品罪及第11條第1 項持有第一級毒品罪。
    檢察官雖未於起訴書所犯法條欄引用毒品危害防制條例第11
    條第1 項之條文，惟已於起訴書犯罪事實欄載明被告持有第
    一級毒品經查獲之事實，並於準備程序、審判程序中補充被
    告另涉犯持有第一級毒品罪嫌，該部分既在起訴範圍內，本
    院自應予以審理，附此敘明。被告持有第一級毒品後進而施
    用，就其所施用之毒品部分，其持有之低度行為應為施用之
    高度行為所吸收，故不另論其持有第一級毒品罪。又被告有
    犯罪事實欄所載之有期徒刑執行完畢紀錄，此有臺灣高等法
    院被告前案紀錄表1 份在卷可佐，是被告於有期徒刑執行完
    畢後，5 年內故意再犯本件有期徒刑以上之罪，均為累犯，
    依法應加重其刑。被告所犯上開2 罪，犯意各別，行為互殊
    ，應予分論併罰。
四、科刑：
  1.爰審酌被告前因施用毒品而經觀察、勒戒，仍未能戒斷毒癮
    ，其施用毒品之行為不僅戕害自身身心健康，亦間接影響社
    會治安，被告於施用毒品之時未顧及其行為對於家人之影響
    ，於審理時方以母親年事已高、領有殘障手冊等語請求輕判
    ，及被告犯後坦承犯行，其所持有之海洛因數量亦非甚鉅等
    一切情狀，並參考被告之前科，認檢察官就被告持有毒品部
    分求處有期徒刑3 月，應屬允當；就被告施用毒品部分求處
    有期徒刑1 年，則尚屬略重，而分別量處如主文所示之刑，
    並定應執行刑。
  2.扣案之白色粉末1 包（驗前淨重0.158公克，驗餘淨重0.148
    公克，含包裝袋1 只）確屬第一級毒品海洛因無訛，此有上
    開高雄市立凱旋醫院濫用藥物成品檢驗鑑定書1 紙在卷可稽
    ，而裝盛該第一級毒品海洛因之包裝袋1 只，其中亦分別含
    有無法析離之第一級毒品海洛因，是均應依毒品危害防制條
    例第18條第1 項前段規定沒收銷燬之；至鑑驗耗用之毒品海
    洛因既已滅失，即無庸再予宣告沒收銷燬。
據上論斷，應依刑事訴訟法第273條之1第1項、第284條之1、第
299條第1項前段，毒品危害防制條例第10條第1項、第11條第1項
、第18條第1項前段，刑法第11條、第47條第1項、第51條第5款
，判決如主文。
本案經檢察官乙○○到庭執行職務
中    華    民    國    98    年    12    月    3     日
                  刑事第十庭    法  官  蔡書瑜
以上正本證明與原本無異。
如不服本判決應於收受送達後10日內向本院提出上訴書狀，並應
敘述具體理由；如未敘述上訴理由者，應於上訴期間屆滿後20日
內向本院補提理由書（均須按他造當事人之人數附繕本）「切勿
逕送上級法院」。
中    華    民    國    98    年    12    月    3     日
                                書記官  楊明月
附錄：論罪法條
毒品危害防制條例第10條第1項
施用第一級毒品者，處6 月以上5 年以下有期徒刑。
毒品危害防制條例第11條第1項
持有第一級毒品者，處3 年以下有期徒刑、拘役或新臺幣5 萬元
以下罰金。


司法院資訊處製作；財團法人民間司法改革基金會備份。
